【裁判字號】    97,消債更,526
【裁判日期】    980831
【裁判案由】    更生事件
【裁判全文】
臺灣臺北地方法院民事裁定           97年度消債更字第526號
聲  請  人
即債務人    甲○○
上列當事人因消費者債務清理事件聲請更生，本院裁定如下：
    主  文
聲請駁回。
聲請費用由聲請人負擔。
    理  由
一、按債務人與金融機構協商成立者，不得聲請更生或清算，但
    因不可歸責於己之事由，致履行顯有重大困難者，不在此限
    ；本條例施行前，債務人依金融主管機關協調成立之中華民
    國銀行公會會員辦理消費金融案件無擔保債務協商機制與金
    融機構成立之協商，準用前項之規定，消費者債務清理條例
    第151條第5項、第6項分別定有明文。又聲請更生或清算不
    合程式或不備其他要件者，法院應以裁定駁回之，但其情形
    可以補正者，法院應定期間先命補正，復為同條例第8條所
    明定。
二、本件債務人聲請更生之意旨略以：伊曾與債權金融機構協商
    成立債務清償方案，約定自民國（下同）95年7月起，共分
    120 期，每月償還新臺幣（下同）15,128元，惟債務人因居
    家照顧幼女，無法出外工作，每期帳款需依賴配偶支付，現
    今無力繼續負擔協商金額，因而毀諾，故有不可歸責於己之
    事由云云。惟查：
    (一)按債務人與金融機構協商成立者，除非因不可歸責於己之
      事由，致履行顯有重大困難，否則不得聲請更生或清算，
      本條例第151 條第5項規定意旨甚明。是債務清償方案成
      立後，固由債務人按其條件履行，惟需於其後發生情事變
      更，在清償期間收入或收益不如預期，致該方案履行困難
      甚或履行不能，因不可歸責於己，始能依本條例第151條
      第5項但書之規定聲請更生或清算。此項規定旨在避免債
      務人任意毀棄已成立之協商，濫用更生或清算之裁判上債
      務清理程序，蓋以債務清償方案係經當事人行使程序選擇
      權所為之債務清理契約，債務人自應受該成立之協議所拘
      束。是故，本件應先探究債務人之毀諾是否符合本條例第
      151 條第5項但書所稱「因不可歸責於己之事由，致履行
      顯有重大困難」之情形，以定其更生之聲請是否合法。
    (二)經查，本件債務人雖主張無工作收入，惟至債務人提出本
      件聲請時，仍具勞保身份，有債務人所提出之勞工保險卡
      及台北市美容業職業工會保險費繳納證明書在卷可稽，故
      債務人主張無工作收入，即非屬無疑。再查，縱債務人所
      稱其無工作收入確屬事實，惟因債務人之配偶王任遠至97
      年6月止，每月仍有鈶銧企業有限公司之固定薪資收入
      62,000元可資運用。故扣除債務人陳報之生活費各項支出
      共計40,738元（租金11,000元、膳食10,000元、水電費等
      4,000元、子女教育費8,000元、幼兒用品2,500元、雜項
      3,000元、保費支出2,238元）後，尚剩餘21,262元，仍足
      以清償債務人之協商金額15,128元。況債務人及其配偶並
      無重大經濟狀況變動之情形發生，在無須向他人請求資助
      之狀況下，既得自95年7月10日起至97年4月10日止，連續
      履行22期，何以其後卻無法繼續清償，益證債務人依原協
      商條件清償債務，非屬顯有重大困難。此外，債務人又無
      提出其他證據資料書說明有何不可歸責之事由，致無履行
      協議之事實，尚難為債務人有利之認定。
三、綜上所述，是本件債務人聲請更生，既違背消費者債務清理
    條例第151條第5項之規定，應屬聲請更生之要件不備，且又
    無從補正，依首揭條文之意旨，自應駁回其更生之聲請，爰
    裁定如主文。
中    華    民    國    98    年    8    月    31   日
                  民事第二十一庭法      官  李慈惠
上為正本係照原本作成
如不服本裁定，應於裁定送達後10日內，以書狀向本院提出抗告
，並繳納抗告費新臺幣1千元
中    華    民    國    98    年    8    月    31   日
                                書  記  官  蔡文揚


司法院資訊處製作；財團法人民間司法改革基金會備份。
